【裁判字號】    90,上訴,802
【裁判日期】    900606
【裁判案由】    違反槍砲彈藥刀械管制條例
【裁判全文】
臺灣高等法院臺中分院刑事判決                      九十年度上訴字第八○二號
    上  訴  人
    即  被  告  乙○○
右上訴人因違反槍砲彈藥刀械管制條例案件，不服臺灣苗栗地方法院九十年度訴字第
四四號中華民國九十年三月二十六日第一審判決（起訴案號：臺灣苗栗地方法院檢察
署八十九年度偵字第二七四七號），提起上訴，本院判決如左：
      主  文
上訴駁回。
      事  實
一、乙○○前於民國八十四年間，因違反麻醉藥品管理案件，經臺灣新竹地方法院判
    處有期徒刑七月確定，同年復因違反藥事法案件，經同院判處有期徒刑五月確定
    ，嗣又因違反槍砲彈藥刀械管制條例案件，經同院判處有期徒刑十月確定，經同
    院定應執行有期徒刑一年八月確定，於八十五年間又因妨害兵役法案件，經臺灣
    新竹地方法院判處拘役四十天，再於八十五年間又因違反麻醉藥品管理條例案件
    ，經同院判處有期徒刑十月確定，三案接續執行，於八十六年七月三十一日縮刑
    期滿執行完畢。詎不知悔改，於八十九年七月五日上午七時至九時許，將其向朋
    友借來之車號ＬＵ－七三三七號自小客車借予劉茂松搬家用，並約定同日上午九
    時許在苗栗縣苗栗市之玉清宮廣場處返還該車，嗣於同日九時許劉茂松（移請檢
    察官另行偵辦）將該車返還予乙○○時，乙○○發現於該車之駕駛座旁之乘客座
    椅下有女用皮包一只內置放之具殺傷力之改造玩具手槍一支（即前揭獲案槍枝管
    制編號為0000000000號）、彈匣二個、子彈三顆，即未經許可，予以
    持有，並將之移置於另一只女用手提包內而放置前揭自用小客車之前座乘客座椅
    下。嗣於同年月日上午十一時十分許，在苗栗縣公館鄉鶴崗一一七號前，為警臨
    檢在前揭自小客車內當場查獲，並扣得上開女用手提包及前揭改造玩具手槍一把
    及改造子彈三顆、彈匣二個。
二、案經苗栗縣警察局移送臺灣苗栗地方法院檢察署檢察官偵查起訴。
      理  由
一、訊據被告乙○○固坦承於右揭時地經警於前揭自小客車內查獲其持有右揭具有殺
    傷力之改造玩具手槍及改造子彈三顆、彈匣二個之行為。惟辯稱被告並不知案外
    人劉茂松將前揭扣案物放置於被告之自小客車內，是為警查獲時，被告才知車內
    有前揭物品云云。經查，被告就上開遭警於車內查獲槍彈之來源，於警、偵訊時
    係供稱：「警方確實有在我所駕駛之ＬＵ－七三三七號自小客車右前座，查獲改
    造四五手槍一支及二個彈閘、子彈三發無誤。該槍彈是於今日上午約十時左右，
    我在苗栗市南苗三角公園有一名女子叫『小紅』攔我所駕駛之ＬＵ－七三三七號
    自小客車，我停下來載他，他要我載他到公館交流道，坐車時留下來的。我可以
    確定是他留下的，因我有看她拿手提包上車」、「今（八十九年七月五日）早上
    十一點有在公館為警攔查，在我駕的ＬＵ－七三三七號自小客車查獲改造四五手
    槍一支及子彈三發，東西是一名叫『小虹』的女子所有的」、「早上十點左右在
    南苗公園她攔我車叫載他去公館交流道搭野雞車，我就載她去，她當時有帶一個
    女用皮包，銀灰色的，她就坐在我的駕駛座旁邊，那個女用皮包就放她的腳踏墊
    上面，我載她到交流道後她就下車了，之後我到鶴崗一一七號前修車，這時警察
    就過來叫我證件拿出來，警員搜我車時，才知道車內有那手槍及子彈」（偵查卷
    第五頁反面、第十七頁正、反面）等語，嗣於原審即翻異前詞，改稱：「八十九
    年七月五日在我還沒載小虹前，有位叫劉茂松向我借車，從七點多到九點多，他
    說要搬家。當初我看到皮包，以為是小虹的，因為是女用皮包，我又載她到交流
    道坐車，後來才知道不是她的。在我勒戒出來，劉知道我出事，有打電話給我，
    向我道歉，這東西是劉擺的，他自己有承認」等語（原審卷第二十頁），是被告
    於偵、審中所供前後不一，已難盡信。惟經原審傳訊證人劉茂松證稱：「我於八
    十九年七月五日上午七時至九時許有向被告借得前揭自小客車，是要搬家用，並
    於同日九時許在苗栗縣苗栗市玉清宮廣場前返還該車」、「當日我向被告借車時
    將前揭扣案槍彈置於一鐵灰色女用皮包內，拉鍊有拉起來，並將皮包放在右側乘
    客座位底下，還車時並未告知乙○○有該隻槍及子彈事宜」等語（原審卷第五十
    九頁至第六十一頁），足認被告上開於原審辯稱扣案槍、彈係劉茂松留置於車上
    等語，尚非無憑。然經原審命證人劉茂松當庭繪製經其放置槍枝之皮包外形時，
    經證人劉茂松繪製之皮包外形，係類似腰包之皮包而非女用提包，顯與查獲時之
    扣案女用提包不同（原審卷第七十一、第七十四頁參照）。另證人即當場查獲之
    警員黃榮聖亦於原審到庭證述該扣案槍彈於查獲時係放置在車子之右前座腳踏墊
    上，位置很明顯，是在女用手提袋內查到的，且手提包並無拉鍊等語（原審卷第
    六十二至第六十三頁），是該扣案槍彈已非置放於原案外人劉茂松所放置之皮包
    中，且被告自承劉茂松還車時是其親自收受的，從還車到被查獲均係其一人使用
    等語，顯見該扣案槍彈遭置換袋子存放之事，應係被告所為，被告於本院辯稱案
    發當日迨至為警查獲時始知車上有槍、彈云云，顯係犯後圖卸之詞，不足採信。
    此外，復有改造之玩具手槍一枝及改造子彈三顆、彈匣二個扣案足資佐證，且前
    揭扣案之改造玩具手槍及改造子彈三顆、彈匣二個，經檢察官送請內政部警政署
    刑事警察局鑑驗後，認送鑑改造手槍壹枝（獲案槍枝管制編號00000000
    00號）係以仿ＣＯＬＴ廠半自動手槍製造之金屬玩具手槍改造而成，滑套及槍
    身為金屬材質，槍管為塑膠材質，且其內之阻鐵已拆除並加裝內徑約七．五ｍｍ
    之金屬襯管，惟彈室部分仍為塑膠材質，且送鑑槍枝係以擊發底火引爆子彈內火
    藥為發射動力，依鑑定機關對同型式同材質之槍枝實驗結果，倘裝填子彈適當，
    則其最具威力之發射動能，均可達二十焦耳／平方公分以上，足以穿入人體皮肉
    層，認具殺傷力，另子彈三顆，認均係由玩具子彈改造而成（具直徑六．五ｍｍ
    之金屬彈頭）；採樣壹顆試射，可擊發，認具殺傷力。有內政部警政署刑事警察
    局八十九年七月十七日刑鑑字第九二二００號鑑驗通知書一紙附卷可稽。，被告
    持有該扣案槍彈之犯行，事證明確，已堪認定。
二、核被告乙○○所為，係犯槍砲彈藥刀械管制條例第十一條第四項之未經許可持有
    可發射具殺傷力槍砲罪、及同條例第十二條第四項之未經許可持有子彈罪。公訴
    意旨認被告所為係犯同法同條項之未經許可寄藏具殺傷力槍砲及子彈罪嫌，惟按
    寄藏與持有，均係將物置於自己實力支配之下，僅寄藏必先有他人之持有行為，
    而後始為之受寄代藏而已（最高法院八十八年度台抗字第一六八號著有裁判可參
    ）。本案依證人劉茂松到庭證述該槍彈係其置於被告之自小客車中忘記攜離，而
    被告將該槍彈另置於扣案之女用手提袋行為，應係僅有單純持有行為，並無受寄
    而代藏行為，是被告之行為應論以槍砲彈藥刀械管制條例第十一條第四項之未經
    許可持有可發射具殺傷力槍砲罪槍砲罪及第十二條第四項之持有子彈罪，今公訴
    意旨認應依同法同條項之未經許可持有未經許可寄藏具殺傷力槍砲及子彈罪論處
    ，尚有未洽，併此敘明。又被告以一持有行為，同時持有手槍及子彈，觸犯構成
    要件不相同之罪名，為想像競合犯，從一重之未經許可持有具殺傷力槍砲罪論處
    。被告乙○○有事實欄所載論罪科刑執行情形，有臺灣高等法院檢察署刑案紀錄
    簡覆表附卷足稽，其於有期徒刑執行完畢後五年內，再犯有期徒刑以上之本罪，
    為累犯，應依法加重其刑。原審審酌被告持有具殺傷力之槍械，情節重大，到庭
    復飾詞否認犯行，惡性非輕，及其品行、犯罪動機、目的等一切情狀，適用槍砲
    彈藥刀械管制條例第十一條第四項、第十二條第四項，刑法第十一條前段、第五
    十五條前段、第四十七條、第四十二條第二項、第三十八條第一項第一款，罰金
    罰鍰提高標準條例第二條，量處被告有期徒刑一年二月，併科罰金新台幣十萬元
    ，並就併科罰金部分諭知易服勞役之折算標準。扣案改造手槍一枝（獲案槍枝管
    制編號為0000000000號，含彈匣二個）、子彈二顆，為違禁物，並依
    法為沒收之宣告。至另扣案之子彈一顆，於送鑑時經試射，已失其子彈之結構及
    性能，業已耗失，爰不另為沒收之諭知。另說明被告雖持有具殺傷力之槍械，不
    過時間非長，且未持扣案之槍械犯案，其持有扣案槍械，顯因輕率所致，其所為
    情節尚未達應宣告保安處分之程度，復無從認定有刑法第九十條所定之情狀，依
    大法官會議第四七一號解釋，認尚無須宣告保安處分。其認事用法及量刑洵無不
    合，被告乙○○上訴意旨否認犯罪，非可採取，上訴為無理由，應予駁回。
據上論結，應依刑事訴訟法第三百六十八條，判決如主文。
本案經檢察官甲○○到庭執行職務。
中      華      民      國     九十      年      六       月     六     日
                                 臺灣高等法院臺中分院刑事第二庭
                                       審判長法  官  羅  禮  政
                                             法  官  蔡  聰  明
                                             法  官  陳  欣  安
右正本證明與原本無異。
如不服本判決應於收受送達後十日內向本院提出上訴書狀，其未述上訴之理由者並
得於提起上訴後十日內向本院補提理由書（均須按他造當事人之人數附繕本）。
                                             書記官  紀  美  鈺
中      華      民      國     九十      年      六       月     七     日
附錄：
槍砲彈藥刀械管制條例第十一條第四項
未經許可，製造、販賣或運輸第四條第一款所稱其他可發射金屬或子彈具有殺傷力之
各式槍砲者，處五年以上有期徒刑，併科新臺幣一千萬元以下罰金。
未經許可，轉讓、出租或出借前項所列槍砲者，處三年以上十年以下有期徒刑，併科
新臺幣七百萬元以下罰金。
意圖供自己或他人犯罪之用，而犯前二項之罪者，處無期徒刑或七年以上有期徒刑，
併科新臺幣一千萬元以下罰金。
未經許可，持有、寄藏或意圖販賣而陳列第一項所列槍砲者，處一年以上七年以下有
期徒刑，併科新臺幣七百萬元以下罰金。
第一項至第三項之未遂犯罰之。
                                                                        Ｆ


司法院資訊處製作；財團法人民間司法改革基金會備份。
